臺灣板橋地方法院刑事簡易判決　　　　 100年度簡字第6188號
聲　請　人　臺灣板橋地方法院檢察署檢察官
被　　　告　陳慧珊
上列被告因詐欺案件，經檢察官聲請以簡易判決處刑（100 年度
偵字第20310 號），本院判決如下：
    主  文
陳慧珊幫助意圖為自己不法之所有，以詐術使人將本人之物交付
，處有期徒刑月，如易科罰金，以新臺幣壹仟元折算壹日。
    事實及理由
一、陳慧珊明知申辦金融機構帳戶使用乃個人理財之行為，若將
    自己之金融機構帳戶存摺及金融卡出售、出租或提供他人使
    用，可能因此供不法詐騙分子用以詐使他人將款項匯入後，
    再加以提領之用，並能預見可能因而幫助他人從事詐欺取財
    犯罪，竟不違背其本意，仍基於幫助他人詐欺取財之不確定
    故意，於民國100 年3 月7 日某時許，以「宅急便」之郵寄
    方式，將其所申辦之永豐商業銀行仁愛分行000-0000000000
    0000號帳戶（下稱永豐銀行帳戶）、上海商業儲蓄銀行北中
    和分行000-00000000000009號帳戶（下稱上海銀行帳戶）、
    中國信託商業銀行城中分行000-000000000000號帳戶（下稱
    中國信託銀行帳戶）之存摺、提款卡及密碼等物，以1 帳戶
    1 個月可領得新臺幣（下同）1 萬2,000 元之代價，寄送與
    真實姓名年籍不詳之成年男子。嗣上開詐欺集團成員取得陳
    慧珊上開永豐銀行帳戶、上海銀行帳戶及中國信託銀行帳戶
    後，即基於意圖為自己不法所有之詐欺犯意，分別以附表所
    示之詐騙方式向王彥夫等6 人施用詐術，致渠等均陷於錯誤
    ，而分別於附表所示之匯款時間，均以自動櫃員機匯款方式
    ，將如附表所示之金額分別匯款至陳慧珊前開3 帳戶內後，
    即旋遭詐欺集團成員提領一空。嗣王彥夫等人發覺受騙，報
    警處理，始查悉上情。
二、被告陳慧珊於警詢及偵查中固坦承於上揭時地，將其所有永
    豐銀行帳戶、上海銀行帳戶及中國信託銀行帳戶之存摺、提
    款卡及密碼交付予真實姓名、年籍不詳之成年人使用之事實
    不諱，惟矢口否認有何幫助詐欺取財之犯行，辯稱：伊於
    100 年3 月間在求職網上刊登求職履歷，對方以MSN 與伊連
    繫，表示他們是網路投注站，需要員工的帳戶使用，因客人
    投注金額高，所以他們需要先將客人投注金額放在員工的帳
    戶內，一個帳戶一個月會給付伊1 萬2,000 元，伊當時有覺
    得不太對，但對方還打電話來說公司這麼大不會騙伊，且伊
    交付上開3 帳戶後，對方有先匯款8,000 元給伊云云。惟查
    ：
（一）被害人王彥夫、林宜雯及告訴人吳祥鳳、林學曦、薛若眉
      、高惠娟等6 人均因上揭詐欺集團成員施用詐術致陷於錯
      誤，而於附表所示時間，分別匯款至被告上開永豐銀行帳
      戶、上海銀行帳戶及中國信託銀行帳戶等情，業據被害人
      王彥夫、林宜雯及告訴人吳祥鳳、林學曦、薛若眉、高惠
      娟等6 人分別於警詢中指述及指訴綦詳，並有永豐商業銀
      行仁愛分行100 年8 月1 日永豐銀仁愛分行（100 ）字第
      00009 號函及所附被告上開永豐銀行帳戶之開戶申請書影
      本、客戶基本資料影本、開戶時留存之身分證正反面影本
      及健保卡正面影本、該帳戶自97年9 月4 日起至100 年7
      月27日止之存摺存款歷史往來明細查詢一覽表各1 份、上
      海商業儲蓄銀行北中和分行100 年7 月28日上北中和字第
      1000000076號函及所附被告上開上海銀行帳戶之開戶申請
      書影本、開戶時留存之身分證正面影本、該帳戶自99年7
      月13日起至100 年3 月15日止之交易明細表各1 份、中國
      信託商業銀行股份有限公司100 年7 月29日中信銀
      00000000007756號函及所附被告上開中國信託銀行帳戶之
      客戶基本資料、該帳戶自96年12月20日起至100 年7 月27
      日止之歷史交易查詢報表各1 份，及被害人王彥夫提出之
      北投區農會自動櫃員機交易明細表影本1 紙、林宜雯提出
      之國泰世華銀行客戶交易明細表影本1 紙、告訴人吳祥鳳
      提出之郵政自動櫃員機交易明細表影本1 紙、林學曦提出
      之台新銀行自動櫃員機交易明細表影本2 紙、薛若眉提出
      之郵政自動櫃員機交易明細表影本1 紙、高惠娟提出之郵
      政自動櫃員機交易明細表影本2 紙等件在卷可稽，足見被
      告上開永豐銀行帳戶、上海銀行帳戶及中國信託銀行帳戶
      已供詐欺集團成員利用，作為施用詐術之工具，且被害人
      王彥夫、林宜雯及告訴人吳祥鳳、林學曦、薛若眉、高惠
      娟等6 人因詐欺集團成員施用詐術而陷於錯誤，將如附表
      所示之款項存入上開3 帳戶內等事實，堪予認定。
（二）被告固以前詞置辯，然按金融存摺事關個人財產權益之保
      障，其專有性甚高，除非本人或與本人親密關係者，難認
      有何理由可自由流通使用該存摺，且一般人均有妥為保管
      及防止他人任意使用之認識，縱特殊情況偶須交付他人使
      用，亦必深入瞭解他人用途暨其合理性，始予提供；又該
      等專有物品如落入不明人士手中，而未加以闡明正常用途
      ，極易被利用為與財產有關之犯罪工具，此乃吾人依一般
      生活認知所易於體察之常識，而有犯罪意圖者，非有正當
      理由，竟徵求他人提供帳戶，客觀上可預見其目的，多係
      欲藉該帳戶取得不法犯罪所得，且隱匿帳戶內資金之實際
      取得人之身分，以逃避追查。況邇來詐騙集團利用電話或
      報紙，刊登廣告以行詐欺取財之犯罪類型層出不窮，該等
      犯罪常先利用價購、借用、應徵工作、代辦貸款、債務整
      合等各種名目，使人交付存摺、印章、提款卡（含密碼）
      ，再以該人頭帳戶作為取得詐騙款項之工具，為其基本犯
      罪手法，均經媒體廣為披載，凡對社會動態尚非全然不予
      關注者，均能知曉。被告在交付其所有永豐銀行帳戶、上
      海銀行帳戶及中國信託銀行帳戶予他人時，既係智識程度
      正常之成年人，且有一定時間之工作經歷，當具有相當之
      社會經驗、常識，並非年幼無知或與社會隔絕而無常識之
      人，是依其智識能力與社會生活經驗，對於現今犯罪集團
      經常誘使一般民眾提供金融機構帳戶存摺等資料，作為詐
      騙等犯罪之不法用途使用一節，應有所悉。則其於對向其
      收取帳戶之人不自己開立帳戶卻收取他人金融機構帳戶之
      舉，豈能無疑？況自政府開放金融業申請設立以來，金融
      機構大量增加，使一般人申請存款帳戶極為容易、便利，
      除非充作犯罪使用，否則實無向他人購買或蒐集金融機構
      帳戶之必要，亦無將存款存放於他人帳戶之理。被告既上
      網應徵工作，對於公司名稱、工作內容等均未詳加詢問，
      且只需交付金融帳戶，即可以每個帳戶於每月取得1 萬
      2,000 元之對價，顯然不合常理，再者，其對於上揭不合
      理情事，於偵查中亦表示其有所懷疑及擔心，竟對該可能
      發生之犯罪事實仍予以漠視，而執意交付上開3 金融機構
      帳戶之存摺、提款卡及密碼，容任取得上開物品之人任意
      使用其金融帳戶，堪認被告雖未必對於該收受帳戶犯罪集
      團成員之詐欺對象、手法等內容知之甚詳，但應可得預見
      該帳戶係犯罪集團為防止司法機關追查而使用之工具，則
      被告對於幫助他人犯罪應有間接故意甚明，被告前開所辯
      ，顯係臨訟卸責之詞，委無可採。綜上所述，本件事證明
      確，被告幫助詐欺取財之犯行洵堪認定，應依法論科。
三、按刑法上之幫助犯，係對於犯罪與正犯有共同之認識，而以
    幫助之意思，對於正犯資以助力，而未參與實施犯罪之行為
    者而言，最高法院著有49年台上字第77號判例可資參照。是
    如未參與實施犯罪構成要件之行為，且係出於幫助之意思提
    供助力，即屬幫助犯，而非共同正犯。本件被告陳慧珊將其
    所有永豐銀行帳戶、上海銀行帳戶及中國信託銀行帳戶之存
    摺、提款卡及密碼提供予他人使用，使詐欺集團得以作為對
    被害人王彥夫、林宜雯及告訴人吳祥鳳、林學曦、薛若眉、
    高惠娟等6 人實行詐欺取財犯罪之取款工具，被告雖非基於
    直接故意而為本件幫助詐欺之犯行，但仍有間接故意幫助他
    人實行詐欺取財犯罪之犯意，且所為提供金融帳戶之行為，
    亦屬刑法詐欺取財罪構成要件以外之行為。是核被告所為，
    係犯刑法第30條第1 項、第339 條第1項 之幫助詐欺取財罪
    。被告以一次交付上開3 帳戶之存摺、提款卡及密碼予詐欺
    集團之幫助行為，幫助該詐欺集團成員先後詐騙被害人王彥
    夫、林宜雯及告訴人吳祥鳳、林學曦、薛若眉、高惠娟等6
    人之財物，而觸犯數幫助詐欺取財罪，為想像競合犯，應依
    刑法第55條規定，從一幫助詐欺取財罪處斷。又被告提供上
    開3 帳戶之存摺、提款卡及密碼幫助詐欺集團成員作為詐欺
    取財之用，其行為係僅止於幫助，爰依刑法第30條第2 項規
    定，按正犯之刑減輕之。爰審酌被告提供其所有金融機構帳
    戶之存摺、提款卡及密碼供他人詐欺取財，助長詐騙財產犯
    罪之風氣，且因其提供個人帳戶，致使執法人員難以追查該
    詐騙集團成員之真實身分，增加被害人尋求救濟之困難，並
    擾亂金融交易往來秩序，危害社會正常交易安全，兼衡被告
    之素行（參卷附臺灣高等法院被告前案紀錄表）、高中肄業
    之智識程度、從事服務業而經濟貧寒之生活狀況（見偵查卷
    第7 頁被告警詢筆錄受詢問人資料）、犯罪之動機、手段、
    交付金融帳戶之數量、犯後態度、使被害人及告訴人合計損
    失22萬5,296 元等一切情狀，量處被告如主文所示之刑，並
    諭知如易科罰金之折算標準，以資懲儆。
四、依刑事訴訟法第449 條第1 項前段、第3 項，刑法第339 條
    第1 項、第30條第1 項前段、第2 項、第55條、第41條第1
    項前段，刑法施行法第1 條之1 第1 項、第2 項前段，逕以
    簡易判決處刑如主文。
五、如不服本判決，得自收受送達之翌日起10日內向本院提出上
    訴狀，上訴本院第二審合議庭（須附繕本）。
中    華    民    國    100    年    10    月    4    日
                刑事第二十三庭  法  官  周 宛 蘭
上列正本證明與原本無異。
                                書記官  陳淑婷
中    華    民    國   100    年    10    月    6     日
附表：
┌──┬────┬──────────┬─────┬─────┬─────┐
│編號│被害人/ │   詐騙時間及方式   │ 匯款時間 │ 匯款金額 │ 匯入帳戶 │
│    │告訴人  │                    │          │          │          │
├──┼────┼──────────┼─────┼─────┼─────┤
│ 一 │王彥夫  │100 年3 月9 日晚上某│100 年3 月│2萬9,989元│被告上開永│
│    │        │時許，詐欺集團成員來│9 日晚上8 │          │豐銀行帳戶│
│    │        │電佯以雅虎奇摩拍賣賣│時25分許  │          │          │
│    │        │家，稱其先前網路購物│          │          │          │
│    │        │時，因簽收單作業錯誤│          │          │          │
│    │        │，誤將付款方式設定為│          │          │          │
│    │        │分期付款，將會自其帳│          │          │          │
│    │        │戶內分12期扣款，如欲│          │          │          │
│    │        │取消該設定，則需依指│          │          │          │
│    │        │示至自動櫃員機前操作│          │          │          │
│    │        │云云，旋有另一詐欺集│          │          │          │
│    │        │團成員佯以銀行客服人│          │          │          │
│    │        │員，要求王彥夫依其指│          │          │          │
│    │        │示操作自動櫃員機以取│          │          │          │
│    │        │消設定，致王彥夫不疑│          │          │          │
│    │        │有他而陷於錯誤。    │          │          │          │
├──┼────┼──────────┼─────┼─────┼─────┤
│ 二 │吳祥鳳  │100年3月9日晚上7時30│100年3月9 │2萬9,989元│被告上開永│
│    │        │分許，詐欺集團成員來│日晚上8時 │          │豐銀行帳戶│
│    │        │電佯以雅虎奇摩拍賣賣│35 分許   │          │          │
│    │        │家，稱其先前購物付款│          │          │          │
│    │        │時，誤讓其簽署12期分│          │          │          │
│    │        │期付款之簽收單，將會│          │          │          │
│    │        │每月自其帳戶內扣款，│          │          │          │
│    │        │如欲取消該設定，則需│          │          │          │
│    │        │依指示至自動櫃員機前│          │          │          │
│    │        │操作云云，旋有另一詐│          │          │          │
│    │        │欺集團成員佯以郵局客│          │          │          │
│    │        │服人員，要求吳祥鳳依│          │          │          │
│    │        │指示操作自動櫃員機以│          │          │          │
│    │        │取消設定，致吳祥鳳不│          │          │          │
│    │        │疑有他而陷於錯誤。  │          │          │          │
├──┼────┼──────────┼─────┼─────┼─────┤
│ 三 │林學曦  │100 年3 月9 日晚上20│100 年3 月│2萬9,983元│被告上開上│
│    │        │時22分許，詐欺集團成│9 日晚上9 │          │海銀行帳戶│
│    │        │員來電佯以雅虎奇摩網│時10分許  │          │          │
│    │        │路購物賣家，稱其先前│          │          │          │
│    │        │購物時，因賣方作業疏│          │          │          │
│    │        │失，誤讓其簽署12期分│          │          │          │
│    │        │期付款之簽收單，將會├─────┼─────┤          │
│    │        │自其帳戶內分12期扣款│100 年3 月│2萬2,029元│          │
│    │        │如欲取消該設定，則需│9 日晚上9 │          │          │
│    │        │依指示至自動櫃員機前│時13分許  │          │          │
│    │        │操作云云，旋又有另一│          │          │          │
│    │        │詐欺集團成員佯以郵局│          │          │          │
│    │        │人員，要求林學曦依指│          │          │          │
│    │        │示操作自動櫃員機以取│          │          │          │
│    │        │消設定，致林學曦不疑│          │          │          │
│    │        │有他而陷於錯誤。    │          │          │          │
├──┼────┼──────────┼─────┼─────┼─────┤
│ 四 │薛若眉  │100 年3 月9 日晚上20│100 年3 月│2萬3,339元│被告上開上│
│    │        │時30分許，詐欺集團成│9 日下午9 │          │海銀行帳戶│
│    │        │員來電佯以雅虎奇摩網│時23分許  │          │          │
│    │        │路購物賣家，稱其先前│          │          │          │
│    │        │購物時誤勾選繳款方式│          │          │          │
│    │        │為分期付款，需依指示│          │          │          │
│    │        │至自動櫃員機前操作予│          │          │          │
│    │        │以更正云云，旋又有另│          │          │          │
│    │        │一詐欺集團成員佯以上│          │          │          │
│    │        │海銀行人員，要求薛若│          │          │          │
│    │        │眉依指示操作自動櫃員│          │          │          │
│    │        │機以取消設定，致薛若│          │          │          │
│    │        │眉不疑有他而陷於錯誤│          │          │          │
│    │        │。                  │          │          │          │
├──┼────┼──────────┼─────┼─────┼─────┤
│ 五 │高惠娟  │100 年3 月9 日晚上20│100 年3 月│2萬9,989元│被告上開中│
│    │        │時52分許，詐欺集團成│9 日晚上9 │          │國信託銀行│
│    │        │員來電佯以樂天網路購│時38分許  │          │帳戶      │
│    │        │物賣家，稱其先前購物│          │          │          │
│    │        │所交易之內容金額經與│          │          │          │
│    │        │銀行對帳後有問題，如│          │          │          │
│    │        │未處理則其所有銀行的│          │          │          │
│    │        │存款將被扣款，需依指├─────┼─────┤          │
│    │        │示至自動櫃員機前操作│100 年3 月│2萬9,989元│          │
│    │        │予以更正云云，旋又有│9 日晚上9 │          │          │
│    │        │另一詐欺集團成員佯以│時46分許  │          │          │
│    │        │臺灣企銀客服人員，要│          │          │          │
│    │        │求高惠娟依指示操作自│          │          │          │
│    │        │動櫃員機以取消設定，│          │          │          │
│    │        │致高惠娟不疑有他而陷│          │          │          │
│    │        │於錯誤。            │          │          │          │
├──┼────┼──────────┼─────┼─────┼─────┤
│ 六 │林宜雯  │100 年3 月9 日晚上10│100 年3 月│2萬9,989元│被告上開中│
│    │        │時7 分許，詐欺集團成│9 日晚上10│          │國信託銀行│
│    │        │員來電佯以雅虎奇摩網│時49分許  │          │帳戶      │
│    │        │路購物賣家，稱其先前│          │          │          │
│    │        │購物所交易操作錯誤，│          │          │          │
│    │        │需依指示至自動櫃員機│          │          │          │
│    │        │前操作予以更正云云，│          │          │          │
│    │        │旋又有另一詐欺集團成│          │          │          │
│    │        │員佯以中國信託銀行人│          │          │          │
│    │        │員，要求林宜雯依指示│          │          │          │
│    │        │操作自動櫃員機以取消│          │          │          │
│    │        │設定，致林宜雯不疑有│          │          │          │
│    │        │他而陷於錯誤。      │          │          │          │
└──┴────┴──────────┴─────┴─────┴─────┘
附錄本案論罪科刑法條全文：
中華民國刑法第339 條
意圖為自己或第三人不法之所有，以詐術使人將本人或第三人之
物交付者，處5 年以下有期徒刑、拘役或科或併科1 千元以下罰
金。
以前項方法得財產上不法之利益或使第三人得之者，亦同。
前二項之未遂犯罰之。